臺灣士林地方法院交通事件裁定　　　　96年度交聲字第1334號
原處分機關　臺北市交通事件裁決所
異　議　人
即受處分人　乙○○
上列異議人即受處分人因違反道路交通管理處罰條例案件，對於
臺北市交通事件裁決所於民國96年5 月1 日所為之處分（原處分
案號：北市裁四字第裁22-C00000000號），聲明異議，本院裁定
如下：
    主  文
原處分撤銷。
乙○○不罰。
    理  由
一、異議意旨略以：異議人即受處分人乙○○於民國96年2 月11
    日凌晨0 時4 分許，駕駛車號1413─QA號（原處分書誤載為
    車號HG─3021號）自小客車行經臺北縣八里鄉○○路○ 段時
    ，遭執勤警察舉發「駕車行經有燈光號誌管制之交岔路口闖
    紅燈」之違規行為，惟異議人當時並沒有闖紅燈，而執勤警
    察在無任何證據以資證明其闖紅燈之情況下即逕自開單告發
    ，且於事後亦無將罰單及違規照片寄給異議人，對原處分有
    所不服，為此聲明異議等語。
二、原處分意旨略以：異議人於96年2 月11日凌晨0 時4 分許，
    駕駛車號1413─QA號（製單舉發之執勤警察誤載為舊車號HG
    ─3021號）自小客車行經臺北縣八里鄉○○路○ 段時，遇路
    口燈號已轉為紅燈仍逕自穿越而行，為臺北縣政府警察局蘆
    洲分局之執勤警察發現予以攔停並依法舉發，嗣經原處分機
    關臺北市交通事件裁決所認定違規事實明確，爰依道路交通
    管理處罰條例第53條第1 項、第63條第1 項第3 款，裁處異
    議人新臺幣五千四百元之罰鍰，並記違規點數三點，然因執
    勤警察在舉發單上將違規車輛之車號誤載為舊車號HG─3021
    號，為考量異議人權益，再於96年8 月29日發函北市裁三字
    第09639861300 號函予異議人，將罰鍰金額改為裁處新臺幣
    二千七百元罰鍰。
三、經查：
  (一)按汽車駕駛人，行經有燈光號誌管制之交岔路口闖紅燈者，
    處新臺幣一千八百元以上五千四百元以下罰鍰，並記違規點
    數三點，道路交通管理處罰條例第53條第1 項、第63條第1
    項第3 款分別定有明文。另按法院受理交通事件，準用刑事
    訴訟法之規定，道路交通管理處罰條例第89條前段定有明文
    ，又最高法院76年臺上字第4986號判例所揭示：「認定犯罪
    事實所憑之證據，雖不以直接證據為限，間接證據亦包括在
    內，然而無論直接或間接證據，其為訴訟上之證明，須於通
    常一般之人均不致有所懷疑而得確信其為真實之程度者，始
    得據為有罪之認定」之證據法則，於法院審理行為人違反道
    路交通管理處罰條例案件時自當有其適用。易言之，法院於
    審理行為人違反道路交通管理處罰條例案件，為事實之認定
    時，如就原處分機關所認定之行為人違規事實尚乏積極證據
    ，或仍有合理之懷疑，而無從確信行為人有該當於道路交通
    管理處罰條例各該處罰條文之構成要件事實時，即應依刑事
    訴訟法上之「罪疑唯輕原則」，作對受處分人有利之認定。
  (二)再按警察機關因人民有違反道路交通管理處罰條例之行為，
    欲予以處罰時，對該違規行為確實存在應負舉證責任，茍其
    證明未達於通常一般之人均不致有所懷疑，得確信其為真實
    之程度者，而有合理懷疑之存在，致使無從形成有違規之確
    信，根據前開「罪證有疑，利於被告」之證據法則，即不得
    遽為不利被告之認定。查本件異議人於前揭時間駕駛車號14
    13─QA號自小客車行經上揭地點時，遭執勤警察舉發「駕車
    行經有燈光號誌管制之交岔路口闖紅燈」之違規行為，雖有
    臺北縣政府警察局北縣警交字第C00000000 號舉發違反道路
    交通管理事件通知單影本一紙在卷可稽，然經證人即製單舉
    發之警察盧建源到庭結證稱：「（異議人於96年2 月11日之
    交通違規事件，是否由你製單舉發？〈提示舉發單〉）是」
    、「（當時你服務何單位？）臺北縣政府警察局蘆洲分局龍
    源派出所」、「（請詳述異議人當時違規情形？）96年2 月
    10日我的巡邏班是二十二點到二十四點，當時我跟民防或是
    義警一起出去，當時請他幫忙攔下闖紅燈違規車輛，我是開
    單狀態，他說他看到異議人所開的HG─3021號自小客車違規
    闖紅燈，所以就將他攔下。我記得違規路段是ㄒ型路口的交
    岔路口」、「（跟你一起執行民防或是交通義警的名字，你
    是否記得？）忘記了」、「（異議人闖紅燈之違規事實，你
    有無看到？）我沒有看到，攔下當時，我記得當時只在開另
    一件違規的罰單」、「（異議人當時為何在舉發單上拒簽？
    ）當時異議人說他沒有闖紅燈，但是負責攔下的人說，紅燈
    的狀態下，異議人就開車闖過來，當時我還有問攔下的人說
    ，有沒有確定異議人有闖紅燈，因為當時我巡邏班的時間已
    經超過，如果沒有闖紅燈，就放異議人過，他就跟我說，他
    有闖紅燈，所以我就製單告發」、「（我的車子是被從後鳴
    警笛攔下，不是你講的從前面攔下？）我沒有印象，但是通
    常舉發都是站在路口攔」、「（舉發單上的車號，有無記載
    錯誤？）因為我當時急著趕回去交班，所以我寫錯車號，寫
    成行照上的車號」、「（是否記得實際的車號？）我忘記了
    」等語（見本院96年11月14日訊問筆錄），惟另據證人即當
    時與製單舉發警察一起執行勤務的民防杜加全到庭結證稱：
    「（96年2 月10日是否有跟甲○○○○《蘆洲分局龍源派出
    所警察》一起在八里鄉○○路○○路口執行交通勤務？〈提
    示本院96年10月14日訊問筆錄〉）時間太久了，可能有」、
    「（對甲○○○○有無印象？）我沒有印象」、「（是否記
    得甲○○○○叫你看有無違規車輛，由他製單舉發？）我們
    是協助警員的安全，都是由警員在攔車」、「（96年2 月10
    日你擔任何職務才一起去執行交通職務？）冬防，我是民防
    身分」、「（是否記得你有攔下乙○○所駕駛的車輛闖紅燈
    ？〈提示違規單〉）時間太久了，我不記得，而且也是由警
    員攔車」、「（對證人盧建源說，當天請你幫他攔違規車輛
    ，他負責開單，有何意見？〈提示訊問筆錄〉）不可能，我
    是義警民防只是協助，我們是義務的，不可能幫他攔車」等
    語（見本院96年11月23日訊問筆錄），經交互比對上開二位
    證人之證詞，對異議人闖紅燈之事實經過相互矛盾，是異議
    人有無於上開時地「闖紅燈」之違規行為，已非無疑，復審
    酌證人盧建源係執行交通勤務之警察，每日所為取締違規之
    件數往往不只一件，或因執行勤務繁忙，且人類之記憶及認
    知事物之過程往往並不精確，致發生錯誤亦在所難免。是以
    ，證人盧建源之上開證言，尚不足以採為本件處罰之依據。
    本院復查無其他積極證據足資佐證異議人之違規事實，參酌
    刑事訴訟法之「罪疑唯輕」原則，應為異議人有利之認定。
  (三)綜上所述，本件不能證明異議人有於上開時地「闖紅燈」之
    違規事實，原處分機關遽予裁罰，容有未洽。本件異議為有
    理由，原處分應予撤銷，另為異議人不罰之諭知。
四、據上論斷，應依道路交通案件處理辦法第20條，裁定如主文
    。
中　　華　　民　　國　　96　　年　　11　　月　　29　　日
                  交通法庭法  官  周明鴻
以上正本證明與原本無異。
如不服本裁定應於裁定送達後5 日內向本院提出抗告狀。
                          書記官  丁梅芬
中　　華　　民　　國　　96　　年　　11　　月　　30　　日
